臺灣高等法院刑事判決　　　　　　　　　　　　　　九十三年度上易字第五四０號
　　上　訴　人　臺灣板橋地方法院檢察署檢察官
　　上　訴　人
　　即　被　告　丁○○
　　上　訴　人
　　即　被　告　甲○○
　　被　　　告　乙○○
右上訴人因傷害案件，不服臺灣板橋地方法院九十二年度易字第二一０七號，中華民
國九十三年一月五日同年月二月五日第一審判決（起訴案號：臺灣板橋地方法院檢察
署九十二年度偵字第一０七六一號），提起上訴，本院判決如左：
    主  文
原判決撤銷。
丁○○、甲○○共同傷害人之身體，各處有期徒刑陸月，如易科罰金以參佰元折算壹
日，均緩刑貳年。
乙○○，共同傷害人之身體，處有期徒刑陸月，如易科罰金以參佰元折算壹日。
    事  實
一、丁○○（綽號「小胖」）、甲○○（綽號「鐵蛋」）及乙○○（綽號「大胖」，
    三人，於民國（下同）九十年十一月二十四日晚間，各自偕同友人前往台北縣新
    莊市○○路二十九巷五十九號之「鴻運ＫＴＶ」內參加友人張紋益之生日聚會，
    丙○○亦與友人蔡宗芳一同前往上址參加聚會結束，於同年月二十五日凌晨一時
    三十三分四十二秒許，丙○○與不詳之人在鴻運ＫＴＶ門內，先互有徒手推拉，
    發生爭執，立即被勸離，嗣後於同日一時三十八分許，在鴻運ＫＴＶ外之停車場
    ，蔡宗芳與不詳人在門外徒手拉扯，張紋益過去勸架，丙○○見狀立即拉張紋益
    ，緊接著乙○○與丙○○，於同年月二十五日凌晨一時四十二分三十八秒許，隨
    即發生爭執，互為拉扯，張紋益與蔡宗芳見狀均上前勸阻，並將丙○○推開，於
    一時四十二分四十九秒許，乙○○仍衝上前去，與丁○○、甲○○共同基於傷害
    他人身體之犯意聯絡，乙○○先將丙○○壓在一部汽車上，隨即丙○○與乙○○
    同時跌落地面，乙○○隨即將丙○○壓制在地上，以徒手毆打丙○○，丁○○則
    並手持路旁取得之與丁○○身高相當（長約一佰七十公分）之空心鐵製鷹架前來
    並往倒在地上之丙○○打一下，經在旁友人予以勸止後隨即離去，甲○○亦上前
    持飲料罐毆打丙○○之頭部，並以腳踢倒在地上之丙○○，致丙○○受有前額骨
    凹陷性粉碎性骨折、蜘蛛腦膜下腔出血、前額撕裂傷、左眼上斜肌麻痺疑滑車神
    經受傷等傷害，報警後由蔡宗芳陪同丙○○送醫治療。
二、案經告訴人丙○○訴請暨臺北縣政府警察局新莊分局報請臺灣板橋地方法院檢察
    署檢察官偵查起訴。
    理  由
一、右揭事實，迭據上訴人即被告丁○○、甲○○於偵查（見他字卷第十三頁正面、
    第四十三頁正面、第五十四頁反面）、原審及本院審理以及被告乙○○於原審（
    見原審卷第七十四頁、易緝字卷第三十二頁）分別坦承不諱，核與證人即在場目
    擊之張紋益、蔡宗芳於偵查中證述相符（見九十一年度偵字第六九○四號卷第四
    十頁正面、第六十五頁正面、反面、第七十三頁反面、第七十四頁正面、反面第
    七十五頁正面、反面），且案發現場發生爭執拉扯過程，被告乙○○將告訴人丙○○壓在一部汽車上，之後與告訴人一同跌落地面，被告乙○○隨即將告訴人壓
    制在地上，以徒手毆打告訴人，被告丁○○則手持與被告丁○○身高相當（長約
    一佰七十公分）空心鐵製鷹架前來並往倒在地上之丙○○打一下，經在旁友人予
    以勸止後隨即離去，被告甲○○亦持一個東西（被告甲○○於原審審理中供承係
    飲料罐）毆打告訴人之頭部，並以腳踢倒在地上之告訴人等情，分別經本院及檢
    察官勘驗錄影帶，並有勘驗筆錄在卷可稽（見本院卷第七十五頁、偵字第六九○
    四號卷第七十四頁正面、背面），復有上開現場錄影帶一捲扣案、告訴人受傷之
    診斷證明書四紙（見偵字第六九○四號卷第二十五頁、第二十六頁及原審卷第三
    十三頁、第三十四頁）附卷足證。綜上足見被告丁○○、甲○○、乙○○之自白
    與事實相符。本件事證明確，被告三人犯行，應可認定。
二、核被告丁○○、甲○○、乙○○所為，均係犯刑法第二百七十七條第一項之傷害
    罪。又按共同正犯之意思聯絡，不限於事前有所協議，其於行為當時，基於相互
    之認識，以共同犯罪之意思參與者，亦無礙於共同正犯之成立（最高法院七十三
    年台上字第一八八六號判例意旨參照）；亦即，意思之聯絡並不限於事前有所謀
    議，即僅於行為當時有共同犯意之聯絡者，亦屬之，且其表示之方法，亦不以明
    示通謀為必要，即相互間有默示之合致，亦無不可（最高法院七十三年台上字第
    二三六四號判例意旨參照）。是被告丁○○、甲○○與乙○○三人間，就本件傷
    害犯行有犯意聯絡與行為之分擔，應論以共同正犯。
三、原審據以論罪，固非無據，惟查：被告丁○○當時係手持長條空心鐵製鷹架前來
    往倒在地上之丙○○打一下，經在旁友人予以勸止後隨即離去，原審未詳予認定
    ，事實即不明確，自有未妥。按被告等三人與告訴人係臨時發生爭吵拉扯，且觀
    諸上情，被告丁○○當時手持長條空心鐵製鷹架，被告甲○○亦持一個東西，各
    別往倒在地上丙○○打一下，隨即經在旁友人予以勸止後離去，起訴檢察官認被
    告所為係傷害犯行，當屬有據，公訴人循告訴人請求認被告所為涉犯殺人未遂，
    顯有誤解，被告丁○○、甲○○以案發後並非不願意與告紹人和解，彼等願意以
    分期付款方式與告訴人和解並請求告訴人諒解為理由提起上訴，原判決既有上開
    可議之處，應由本院予以撤銷改判，爰審酌被告丁○○、甲○○二人並無前科，
    素行尚稱良好，告訴人於本院審理時陳明案發前確實先行與被告以外之人發生口
    角（見本院卷第四十七頁之一），經本院勘驗錄影帶，本件純係因參加聚會細故
    而突發之犯罪動機，手段及被告等犯罪後均坦承犯行並態度良好，告訴人案發後
    於本院審理時表示僅係偶而有頭痛不適，被告乙○○雖無故不到庭，惟被告丁○○、甲○○二人關於告訴人請求之全部賠償金額，均同意與告訴人成立和解，渠
    等內部如何分擔另自行處理，並先行給付新台幣三十萬元，其餘九十萬元分期方
    式清償成立和解，以期獲得告訴人之諒解並賠償告訴人損害，且檢察官於原審審
    理時具體求刑五個月等情，爰各量處如主文第二項所示之刑，並諭知易科罰金折
    算標準，以示懲儆。被告丁○○、甲○○未曾受有期徒刑以上刑之宣告，此有臺
    灣高等法院刑事檢察署刑案紀錄簡覆表一紙，本院認僅宣告其刑，已足啟其自新
    ，本件以暫不執行為適當，以期被告丁○○、甲○○有能力如期清償上開分期款
    ，併宣告緩刑二年，以勵自新。
四、至被告丁○○、甲○○二人持以毆打告訴人所用之鐵棒一支、飲料罐一個，係被
    告二人分別自工地或現場隨手撿拾之物，業據被告等供明在卷，難認係屬被告二
    人所有，且均未扣案，衡情當已滅失，爰不予宣告沒收。
五、被告乙○○經合法通知無正當理由不到庭，不待其陳述，逕為一造辯論判決。
據上論斷，應依刑事訴訟法第三百六十九條第一項前段、第三百六十四條、第三百七
十一條、第二百九十九條第一項前段，刑法第二十八條、第二百七十七條第一項、第
四十一條第一項前段、刑法第七十四條第一款，罰金罰鍰提高標準條例第一條前段、
第二條，判決如主文。
本案經檢察官劉家芳到庭執行職務。
中　　　華　　　民　　　國　　九十三　　年　　　七　　　月　　九  　　  日
                              臺灣高等法院刑事第二十三庭
                                  審判長法  官  黃  瑞  華
                                        法  官  陳  坤  地
                                        法  官  王  淑  滿
右正本證明與原本無異。
不得上訴。
                                        書記官  陳  思  云
中　　　華　　　民　　　國　　九十三　　年　　　七　　　月　　九  　　  日
附錄本案論罪科刑法條
刑法第二百七十七條
傷害人之身體或健康者，處三年以下有期徒刑，拘役或一千元以下罰金。
犯前項之罪，因而致人於死者，處無期徒或七年以上有期徒刑；致重傷者，處三年以
上十年以下有期徒刑。
